【裁判字號】    98,事聲,135
【裁判日期】    981203
【裁判案由】    消債聲明異議
【裁判全文】
臺灣高雄地方法院民事裁定             98年度事聲字第135號
異  議  人  萬泰商業銀行股份有限公司
法定代理人  乙○○
相  對  人  甲○○
上列異議人與相對人間消費者債務清理事件，異議人對於民國98
年10月7 日本院97年度司執消債更字第68號司法事務官所為更生
方案認可之裁定提出異議，本院裁定如下：
    主  文
原裁定廢棄。
    理  由
一、異議意旨略以：債務人於提出更生方案時，並未誠實提出其
    名下財產有土地3 筆，影響債權人之權益甚鉅，且顯有消費
    者債務清理條例第63條第1 項第9 款之隱匿財產情事。又債
    務人既已聲請更生程序，理應竭盡所能清償債務，是應就該
    3 筆土地提出合理之鑑價報告，並為適當處分以有助於減輕
    債務負擔，況該3 筆土地變賣並不會影響債務人目前居住，
    是以原裁定逕予認可該更生方案將嚴重損害異議人之債權，
    因此本件更生方案對債權人絕非公允，爰依法提出異議等語
    。
二、按消費者債務清理條例之制定，乃為使負債務之消費者得依
    本條例所定程序清理其債務，以調整其與債權人及其他利害
    關係人之權利義務關係，保障債權人之公平受償，謀求消費
    者經濟生活之更生，進而健全社會經濟之發展，消費者債務
    清理條例第1 條訂有明文。次按，消費者債務清理條例之制
    定，既係為使負債務之消費者得依本條例所定程序清理其債
    務，保障債權人之公平受償，以謀求消費者經濟生活之更生
    ，故除有消費者債務清理條例第63條第1 項或第64條第2 項
    所列所定之情形外，法院於認可更生方案時，尚非不得斟酌
    債務人之資力狀況，依照債務人所提更生方案之還款成數，
    債務人所提之更生方案是否有浪費之情事，及債務人實際生
    活上若有特殊困難時，應否加以考慮等情狀，而裁量認可更
    生方案，合先敘明。
三、經查：
（一）相對人名下具有不動產，價值為新臺幣498,795 元，業據
      相對人於聲請更生時載明於消費者債務更生聲請狀內，有
      該狀附於卷內可證（見本院消債更第326 號卷第1 頁），
      是異議人主張相對人有隱匿財產云云尚非屬實。
（二）相對人名下有3 筆土地，公告現值計算即達498,795 元，
      且並無設定抵押權等事實，有相對人之國稅局財產歸屬資
      料清單與土地登記謄本在卷可按（見本院消債更第326 號
      卷第22頁、第81至82頁），其復自陳該3 筆土地係由其他
      共有人耕作使用，則其所有之土地既非供居住之用又無任
      何債務，自非不得用以變賣償債，則在相對人未將其土地
      變賣償債前，相對人僅以目前之每月固定收入作為償還無
      擔保或無優先債權人之債務，其所提更生方案之條件，自
      難認為公允。是原裁定所認許之更生方案，既有更生方案
      條件未盡公允之情形，自應認原裁定所認可之更生方案實
      有重為審酌之必要。
四、從而，原審未察上情，逕認相對人所提更生方案之條件公允
    而予以認可，尚有未洽。異議人請求廢棄原裁定，為有理由
    ，爰廢棄原裁定，並由本院民事執行處依法另為審究處理。
五、依消費者債務清理條例第15條，民事訴訟法第240 條之4 第
    3 項，裁定如主文。
中    華    民    國    98    年    12    月    3     日
              民事第四庭    法      官  楊淑儀
上為正本係照原本作成。
如不服本裁定，應於裁定送達後10日內，以書狀向本院提出抗告
，並繳納抗告費新臺幣1,000元。
中    華    民    國    98    年    12    月    3     日
                            書  記  官  王資惠


司法院資訊處製作；財團法人民間司法改革基金會備份。
